臺灣基隆地方法院刑事判決　　　　　　　 96年度訴字第432號
公　訴　人　臺灣基隆地方法院檢察署檢察官
被　　　告　丙○○
義務辯護人　吳伯昆　律師
被　　　告　庚○○
扶助律師　　林禮模　律師
被　　　告　丁○○
義務辯護人　張金盛　律師
被　　　告　戊○○
義務辯護人　陳增機　律師
上列被告因殺人未遂等案件，經檢察官提起公訴（96年度偵字第
1499號），本院判決如下︰
    主  文
丙○○共同傷害人之身體，處有期徒刑月，如易科罰金，以新
臺幣壹仟元折算壹日，減刑為有期徒刑壹月又拾伍日，如易科罰
金，以新臺幣壹仟元折算壹日。又傷害人之身體，處有期徒刑貳
月，如易科罰金，以新臺幣壹仟元折算壹日，減刑為有期徒刑壹
月，如易科罰金，以新臺幣壹仟元折算壹日。應執行有期徒刑貳
月，如易科罰金，以新臺幣壹仟元折算壹日。
庚○○共同傷害人之身體，處有期徒刑月，如易科罰金，以新
臺幣壹仟元折算壹日，減刑為有期徒刑壹月又拾伍日，如易科罰
金，以新臺幣壹仟元折算壹日。又傷害人之身體，處有期徒刑貳
月，如易科罰金，以新臺幣壹仟元折算壹日，減刑為有期徒刑壹
月，如易科罰金，以新臺幣壹仟元折算壹日。應執行有期徒刑貳
月，如易科罰金，以新臺幣壹仟元折算壹日。
丁○○共同傷害人之身體，處有期徒刑月，如易科罰金，以新
臺幣壹仟元折算壹日，減刑為有期徒刑壹月又拾伍日，如易科罰
金，以新臺幣壹仟元折算壹日。
戊○○共同傷害人之身體，處有期徒刑月，如易科罰金，以新
臺幣壹仟元折算壹日，減刑為有期徒刑壹月又拾伍日，如易科罰
金，以新臺幣壹仟元折算壹日。
    事  實
一、丙○○係庚○○之姊夫，其2 人與蔡銘鍠（原名蔡宗龍）曾
    為在同一工地上班之同事，蔡銘鍠且係木工，因丙○○、庚○○懷疑蔡銘鍠勾引丙○○之妻（即庚○○之姊），導致丙○○離婚，而對蔡銘鍠心生不滿。丙○○、庚○○於95年12
    月1 日14時30分左右，與丁○○、戊○○兄弟一同喝酒時，
    丙○○提議要找蔡銘鍠談判，其餘3 人均附和之，渠等遂於
    同日16時許，同車前往蔡銘鍠妻癸○○（原名羅素雯）工作
    之場所，即臺北縣金山鄉○○道旁之「曼特寧餐廳」，並由
    丙○○、庚○○入內告知癸○○，要其轉告蔡銘鍠出面談判
    ，之後，渠等即行離去。蔡銘鍠經癸○○以電話轉達上情後
    ，即於同日16時22分03秒以其所使用之0000000000號行動電
    話，撥打丙○○使用之0000000000號行動電話，約丙○○至
    蔡銘鍠位在臺北縣金山鄉○○村○○○路21號2 樓住處樓下
    談判。蔡銘鍠與癸○○先各騎機車返家，蔡銘鍠並預藏木棍
    1 支（為木工裝潢用之「角木」）在住家樓下備供使用，之
    後，其2 人再共乘一輛機車（由蔡銘鍠騎乘附載癸○○）外
    出，至住處附近之廟旁等候丙○○，因未見丙○○前來，蔡
    銘鍠又於同日16時26分33秒以上開行動電話聯絡丙○○，但
    未及通話即斷訊，未久，丙○○、庚○○、丁○○及戊○○
    等4人共乘1車抵達蔡銘鍠住處樓下，丙○○、庚○○下車和
    在蔡銘鍠住處即21號2 樓陽台之蔡銘鍠之母乙○○（原名蔡
    許玉蘭）、蔡銘鍠之姊辛○○互相叫罵，蔡銘鍠與癸○○聞
    聲騎機車自廟前返回，抵達上開住處樓下，蔡銘鍠即將機車
    交由癸○○停放，並立即至先前藏放木棍之處，取出預藏之
    木棍1支，毆打丙○○，庚○○見狀欲上前將其2人分開，丁○○、戊○○亦下車前來幫忙，然均未能有效阻止，致丙○○、庚○○皆被木棍打中，丙○○、庚○○、丁○○及戊○○氣憤之下，竟基於傷害蔡銘鍠之共同犯意聯絡，先由丙○○奮力搶下蔡銘鍠持有之木棍，之後，渠4 人即徒手毆打蔡
    銘鍠，蔡銘鍠不支倒地，此時，癸○○已停妥機車，回身見
    蔡銘鍠被毆倒地，旋趴在蔡銘鍠身上保護蔡銘鍠，丙○○、
    庚○○、戊○○、丁○○等4 人均明知若繼續對蔡銘鍠攻擊
    ，可能會傷害趴在蔡銘鍠身上之癸○○，竟仍不顧一切，基
    於傷害癸○○之不確定故意，並出於共同犯意之聯絡，仍對
    蔡銘鍠拳打腳踢，並因此毆擊到趴護蔡銘鍠之癸○○，丙○○於毆打過程中並以台語對蔡銘鍠揚言「打給你死」、「以
    後見你1次打1次」等語；乙○○、辛○○見事態嚴重，分持
    雨傘、掃帚下樓，欲制止渠等繼續毆打蔡銘鍠、癸○○，其
    2 人到達毆打現場後，庚○○即與乙○○互相拉扯雨傘，並
    出於傷害之犯意，推打乙○○之右背部，造成乙○○受有右
    手掌1×0.1公分切割傷、右背部5×0.2公分之挫傷，此時戊○○自路邊拾起鐵棍1 支，欲持以毆打，然為辛○○搶下，
    丙○○見狀，竟出於傷害之犯意，徒手毆打辛○○之胸口 1
    下，致辛○○受有前胸挫傷之傷害。嗣經旁人報警並請救護
    車前來（救護車於同日16時33分到場），丙○○、庚○○、
    丁○○、戊○○始停手，然已致蔡銘鍠受有頭部撕裂傷6×0
    .5 ×0.5公分、四肢多處擦傷、右眼處4×3公分瘀傷、前胸
    挫傷等傷害，癸○○受有左上臂挫傷7×5公分、左膝擦傷2
    ×2公分、右側臉頰紅腫、右大腿側瘀腫7×6公分等傷害。
二、案經被害人蔡銘鍠、癸○○、乙○○、辛○○訴由臺北縣政
    府警察局金山分局報告臺灣基隆地方法院檢察署檢察官偵查
    終結提起公訴。
    理  由
壹、證據能力部分：
一、按被告以外之人於審判外之言詞或書面陳述，除法律有規定
    者外，不得作為證據；被告以外之人於偵查中向檢察官所為
    之陳述，除顯有不可信之情況者外，得為證據；被告以外之
    人於檢察事務官、司法警察官或司法警察調查中所為之陳述
    ，與審判中不符時，其先前之陳述具有較可信之特別情況，
    且為證明犯罪事實存否所必要者，得為證據；被告以外之人
    於審判外之陳述，雖不符前四條之規定，而經當事人於審判
    程序同意作為證據，法院審酌該言詞陳述或書面陳述作成時
    之情況，認為適當者，亦得為證據。當事人、代理人或辯護
    人於法院調查證據時，知有第159條第1項不得為證據之情形
    ，而未於言詞辯論終結前聲明異議者，視為有前項之同意。
    刑事訴訟法第159條第1項、第159條之1第2 項、第159條之2
    、第159條之5分別定有明文。而所謂「顯有不可信性」、「
    特別可信性」、「適當性」，係指陳述是否出於供述者之真
    意、有無違法取供情事之信用性而言，故應就偵查或調查筆
    錄製作之原因、過程及其功能等項加以綜合觀察，據以判斷
    該傳聞證據是否「非顯不可信」或「有特別可信之情況」，
    倘可據以認定其任意性暨信用性俱無疑慮者，即可例外賦予
    「證據能力」，俾其成為法院審判時之適格證據資料；換言
    之，「證據能力」所強調者，實乃其作為認定被告犯罪證據
    之資格，此與其內容究否足以證明被告犯罪之「證明力」，
    尚有層次上之差別，不容混為一談。
二、經查，證人即被害人蔡銘鍠、癸○○、乙○○、辛○○於偵
    查中向檢察官所為之陳述，均經依法具結，擔保渠等證言之
    真實性，此外，本案復未見檢察官在偵查中有何違法取供情
    事，是上開陳述內容之任意性與信用性，自已足供擔保，應
    認上開陳述「非顯不可信」，依刑事訴訟法第159條之1 第2
    項規定，自應例外賦予其證據適格之地位，而認其具有證據
    能力。
三、臺北縣政府警察局金山分局扣押筆錄、扣押物品目錄表、被
    害人受傷相片、診斷證明書、行動電話通聯紀錄、臺北縣政
    府消防局救護紀錄表等證據，檢察官、被告及辯護人於審判
    中均同意作為證據，且查無顯不可信之情況，合於刑事訴訟
    法第159條之4之規定，依法均得為證據。扣案之木棍1支（
    角木），係員警依法查扣之物，依法自得為證據。
貳、本案實體部分：
一、訊據被告丙○○、庚○○、丁○○、戊○○等人，對於共同
    毆打蔡銘鍠成傷乙節，均自白不諱，然就事實欄所載之其餘
    犯罪情節，則矢口否認，渠等辯解如下：
  (一)被告丙○○略以：「那天是蔡銘鍠打電話給我，約我到他家
    樓下，他騎摩托車回到家，就從屋內拿了1 支木條往我身上
    打，我搶下丟往花圃，後來2人就對打，我打得時候他跌倒2
    次，他太太就趴在他身上，然後警察就來了。我只有和蔡銘
    鍠發生鬥毆，且沒有拿任何兇器，反而是蔡銘鍠看到我們到
    了之後，拿了木條要出來打我們以致於發生鬥毆。我並沒有
    和他太太、他母親、他姐姐發生任何接觸，我沒有殺人和傷
    害的犯意聯絡」等語置辯。
  (二)被告庚○○略以：「我承認因為一時氣憤，有出手攻擊蔡銘
    鍠，但係徒手，沒有使用器械，我也沒有毆打其他人，我沒
    有殺人和傷害的犯意聯絡」等語置辯。
  (三)被告丁○○略以：「我下車是因為要勸架並不是要鬥毆、殺
    人，我下車後也沒有拿任何的木棍或鐵器，警方扣到的木棍
    不是我的，我雖因勸架而導致蔡銘鍠受傷，但不能因而推定
    我有殺人或傷害故意，我和丙○○、庚○○、戊○○間並沒
    有殺人、傷害的犯意聯絡，檢察官起訴的內容與事實不符」
    等語置辯。
  (四)被告戊○○略以：「當時衝突一團亂，一直針對蔡銘鍠打，
    沒有打到其他人，當時都一直推擠，其他人受傷可能是因為
    推擠時才受傷，並非被我們打傷。當時我有從路邊撿取鐵棍
    ，但一直被辛○○拉住，等我把鐵棍丟棄後，辛○○才沒有
    拉我，我才前去對蔡銘鍠拳打腳踢。我和丙○○、庚○○、
    丁○○間並沒有殺人、傷害的犯意聯絡，檢察官起訴的內容
    與事實不符」等語置辯。
二、惟查：
  (一)本案係被告丙○○提議要找蔡銘鍠談判，而與被告庚○○、
    丁○○、戊○○同車前往「曼特寧餐廳」，並由丙○○、庚○○入內告知癸○○要蔡銘鍠出面談判，之後，蔡銘鍠以行
    動電話約丙○○至住處樓下談判，蔡銘鍠與癸○○先騎機車
    返家，之後，其2人再共乘1輛機車，由蔡銘鍠騎乘附載癸○○外出，在住處附近之廟旁等候丙○○，未久，丙○○、庚○○、丁○○及戊○○共乘1 車抵達蔡銘鍠住處樓下，丙○○、庚○○下車和在蔡銘鍠住處2 樓陽台之乙○○、辛○○
    互相叫罵，蔡銘鍠與癸○○聞聲騎機車自廟前返回，抵達上
    開住處樓下，蔡銘鍠將機車交由癸○○牽去停放，之後即發
    生事端等情，迭據被告庚○○於警詢中、偵查中自白在卷（
    偵卷第8 、63頁），並經證人即被害人癸○○於偵查中、審
    理中結證屬實（偵卷第53頁、本院96年11月5 日審判筆錄第
    30、35頁），足認確有其事。
  (二)被告4 人自警詢起，至審判終結前，均始終強調係蔡銘鍠到
    場時即拿取木棍1 支毆打丙○○，以致發生事端乙節，此節
    雖為證人蔡銘鍠所否認，但查證人蔡銘鍠之職業為木工，
    本案扣案之木棍1 支即係木工用以裝潢之「角木」，顯然該
    木棍與證人蔡銘鍠之職業有所關聯。蔡銘鍠與癸○○共乘
    機車返回住家遇見被告等人時，機車係蔡銘鍠所駕駛，但蔡
    銘鍠卻交由搭乘之癸○○去停放，此種舉動有違常情，蓋依
    癸○○之證詞，其係停妥機車後轉頭始見到蔡銘鍠被毆打在
    地，顯然其與蔡銘鍠騎機車到家時並無蔡銘鍠為人自機車上
    拖拉下車或立即遭毆打之事，於此情狀下，蔡銘鍠急於下車
    之目的，顯可見係因其知悉有木棍藏放附近，可供使用，始
    有此等匆忙下車之舉。蔡銘鍠於偵、審中始終隱瞞其有先
    回到家再騎機車出來乙事，益徵其心虛而隱匿自己先行返家
    藏放木棍之情。綜上，足認被告4 人所辯係蔡銘鍠到場時即
    拿取木棍1 支毆打丙○○，以致發生事端乙節，應為實情。
  (三)被告4 人於審判中均自白有傷害蔡銘鍠，且係徒手以拳打腳
    踢之方式為之，此點明顯與證人蔡銘鍠、癸○○、乙○○及
    辛○○等人所證稱被告4 人係以木棍、鐵棍毆打蔡銘鍠之情
    節不符。經查證人即第一位到場處理之金山分局交通隊警
    員壬○○於96年11月5日在本院審理中證稱：「95年12月1日
    下午我有獲報到金山鄉○○村○○○路21號前去處理糾紛，
    我和交通隊的另外一位警員一起到，後來金山所才到，我到
    現場的時候已經沒有打了，但是有在吵架，被告當時還有和
    被害人家人言語衝突，我把他們雙方分開，並不准他們離開
    。現場沒有看到或發現有行兇工具，在場的人也沒有告訴我
    說有持兇器。我到現場時他們還在吵，被告那一邊有罵對方
    『討客兄』，現場有受傷者，感覺受傷程度不是非常嚴重，
    傷者是個男的，他身上有血跡，所以絕對是要送醫，但不算
    有多嚴重，傷者當時應該不能起來自由活動，他倒在地上，
    他的朋友、家屬都圍在旁邊。我在現場沒有看到棍棒」等語
    。證人即金山分局金山派出所到場處理之員警己○○於96
    年11月5 日在本院審理中證稱：「我到場時剛好和救護車交
    錯而過，當時交通隊警員已在現場。被告和被害人沒有在打
    ，他們還在吵，互相叫囂。我去的時候只有一位送醫，其他
    人我沒有注意看有無受傷，我到現場他們也沒有說他們有受
    傷。被害人沒有說被告如何打他們，也沒有說有持兇器打他
    們。現場我有看，沒有看到兇器，被害人當時說6、7個人打
    他們，但我到場的時候打人的就只有這4 個。當天沒有查扣
    木棍，該扣案之木棍1 支，是被告丙○○到派出所供稱對方
    有拿木棍打他，因為之前在現場我們有稍微看了一下，看不
    到有什麼物品，所以我們叫丙○○去現場找，他去現場拿回
    來給我們的。我在現場處理時，被害人方面沒有跟我說過，
    被告等人有從停在現場旁邊的廂型車內拿出器械打人這回事
    」等語。從上開2 位處理員警之證詞中，可知員警到場時
    並未發現有任何木棍、鐵棍等器械，甚者，證人蔡銘鍠、癸○○、乙○○及辛○○等人中亦無人向員警主張被告等人持
    械打人，若被告4 人確有持木棍、鐵棍毆打證人蔡銘鍠，該
    等證人豈會對此一極重要的犯罪情節，絲毫未向來警提起，
    此顯違事理，足認被告4 人應無持械傷人之行為。依本院
    卷附被告丙○○使用之0000000000號行動電話通聯紀錄之記
    載，蔡銘鍠先後於本案發生之日的16時22分03秒、16時26分
    33秒以其所使用之0000000000號行動電話撥打丙○○使用之
    0000000000號行動電話，可見於是日16時26分33秒時，被告
    丙○○等4 人尚未與蔡銘鍠碰面，復依偵查卷附（偵卷第96
    頁）臺北縣政府消防局救護紀錄表之記載，救護車係於是日
    16時33分到達現場，當可合理推知被告4 人與告訴人等發生
    衝突之時間應係是日16時26分33秒至16時33分之間，亦即衝
    突時間為6 分鐘左右，再參照偵查卷附（偵卷第21頁）財團
    法人北海岸金山醫院診斷證明書所載蔡銘鍠之傷勢為頭部撕
    裂傷6×0.5×0.5公分、四肢多處擦傷、右眼處4×3 公分瘀
    傷、前胸挫傷等傷害，核均非嚴重傷害，若被告4 人確有持
    木棍、鐵棍在長達6 分鐘之內毆打蔡銘鍠，蔡銘鍠之傷勢絕
    非僅止於此，益徵被告4 人所辯未持械毆打等語，應屬實情
    。
  (四)被告4 人係受蔡銘鍠先行持木棍毆打被告丙○○後，始行萌
    生共同傷害蔡銘鍠之犯意聯絡，並一同徒手毆打蔡銘鍠成傷
    等情，業如上述認定。渠4 人在毆打蔡銘鍠之過程中，見癸○○趴護蔡銘鍠身上，依吾人日常生活之經驗，明顯可知在
    該情況下，若仍對受趴護之蔡銘鍠拳打腳踢，極有可能傷害
    到癸○○，竟猶不顧一切持續毆打行為，顯然渠4 人均有共
    同傷害癸○○之不確定故意存在，癸○○確實因渠4 人之行
    為，而受有左上臂挫傷7×5公分、左膝擦傷2×2公分、右側
    臉頰紅腫、右大腿側瘀腫7×6公分等傷害，亦有財團法人北
    海岸金山醫院診斷證明書1 紙附卷可稽（偵卷第25頁），則
    被告4人自應對癸○○所受之傷害，同負傷害罪責。
  (五)檢察官雖指稱被告4 人因癸○○護住蔡銘鍠之身體不易使力
    ，竟共同升高為殺人之犯意，轉而徒手或持木棍、鐵棍毆擊
    蔡銘鍠之頭部，丙○○於毆打過程中並以台語對蔡銘鍠嚇稱
    「打給你死」、「以後見你1次打1次」，而認被告4 人有殺
    人犯意。惟查本案中被告4 人均未曾以木棍或鐵棍毆擊蔡
    銘鍠乙節，業據本院說明如上，檢察官有關渠等持棍毆擊之
    記載顯無依據。被告等人因癸○○之趴護致無法順利打到
    蔡銘鍠，因而說出「打給你死」、「以後見你1次打1次」等
    氣話洩憤，應可理解，要難徒以「打給你死」一語，即率斷
    具有殺意，尤其被告還有揚言「以後見你1次打1次」，益徵
    被告4人並無殺害蔡銘鍠之意，否則以後如果再見面毆打。
    被告4人所辯沒有殺人犯意，應可採信。
  (六)至於被告戊○○雖於警詢中供稱：「當時我一直被他（指蔡
    銘鍠）姊姊（指辛○○）拉住，且也並未動手，當時我也有
    拿鐵棍，是在路邊所撿取的不明物品，都被他姊姊拉住，等
    我把鐵棍都丟棄後，他姊姊才沒拉住我，我才前往用空手及
    腳踹他」等語（偵卷第12頁），然僅及於拾得鐵棍並與辛○○拉扯而已，並無持鐵棍打蔡銘鍠情事。此部分核與證人辛○○於偵查中證稱：「我看到有1 個人拿鐵撬，我一直跟他
    搶鐵撬，那個人用力拉，我就跌在地上，但還是抓著鐵撬，
    我站起來後丙○○忽然過來，用拳頭打我的胸口，打我一下
    ，我會痛才放手，後來警察來才停手」等語（偵卷第54頁）
    ，於本院96年11月5 日審理中證稱：「當時戊○○拿鐵棍，
    我有去拉住，他叫我放手，我不放手，他就一直拖，拖到我
    摔倒，後來丙○○就過來往我的胸前打下去」等語大致相符
    。足認被告戊○○原所拾得之鐵棍，並無持以毆打蔡銘鍠之
    事。
  (七)證人乙○○、辛○○分別為蔡銘鍠之母親、姊姊，其2 人見
    蔡銘鍠正遭人圍毆，情急之下分取雨傘、掃帚衝下樓，對被
    告4人展開反擊，以排除對蔡銘鍠身體之不法侵害行為，其2
    人所為係對於現在不法之侵害，而出於防衛他人權利之行為
    ，要屬正當防衛，係以正對不正，被告4 人自不得對防衛行
    為進行反擊，合先敘明。證人乙○○於偵、審中證稱其下樓
    後雨傘旋遭庚○○搶去，並被庚○○持鐵棍打傷右手掌，庚○○且出手推打其右背部，致其受有右手掌1×0.1公分切割
    傷、右背部5×0.2公分挫傷等語。查其所證除遭庚○○持鐵
    棍打傷右手掌乙節，因與本院認定不符（本院認定除被告戊○○曾持有鐵棍外，並無其他被告持有器械，業如上述），
    難以採信外，其餘所證在衝突中，雨傘遭庚○○搶去，並被
    庚○○推打其右背部等情，參照被告庚○○在偵查中所供：
    「可能是他們阻擋我們打蔡銘鍠時，不小心被我們揮到」等
    語，足見證人乙○○所言並非無稽，且依常理判斷，庚○○
    係出手打人者，在中年婦女乙○○（52歲）持雨傘前來阻擋
    之情形下，庚○○用力搶下雨傘（因此造成右手掌虎口處切
    割傷），並推開乙○○（因此造成右背部挫傷），確屬事理
    所能想像，被告庚○○應有出於傷害故意，傷害乙○○之行
    為無誤，乙○○因此受有右手掌1×0.1公分切割傷、右背部
    5 ×0.2 公分之挫傷，亦有財團法人北海岸金山醫院診斷證
    明書1 紙附卷可稽（偵卷第33頁），則被告庚○○自應對乙○○所受之傷害負責。又被告庚○○本係出於傷害之犯意，
    以一行為毆打蔡銘鍠與癸○○，待見乙○○前來，始另行起
    意傷害乙○○，其傷害乙○○時，係突發狀況，難認有與另
    3 名同案被告有何犯意之聯絡，併敘明之。
  (八)證人辛○○於偵查中證稱：「我看到有1 個人拿鐵撬，我一
    直跟他搶鐵撬，那個人用力拉，我就跌在地上，但還是抓著
    鐵撬，我站起來後丙○○忽然過來，用拳頭打我的胸口，打
    我一下，我會痛才放手，後來警察來才停手」等語（偵卷第
    54頁），於本院96年11月5 日審理中證稱：「當時戊○○拿
    鐵棍，我有去拉住，他叫我放手，我不放手，他就一直拖，
    拖到我摔倒，後來丙○○就過來往我的胸前打下去」等語。
    始終堅指被告丙○○毆打其前胸致其前胸挫傷。參照被告戊○○於上開警詢中之供詞，可知戊○○原本拾取鐵棍1 支，
    但一直受到辛○○之拉扯，戊○○雖僅稱「‧‧‧等我把鐵
    棍都丟棄後，他姊姊（指辛○○）才沒拉住我‧‧‧」，然
    事情應非如此單純，蓋戊○○持有鐵棍之目的，係供毆打蔡
    銘鍠之用，依常理判斷其應無自行丟棄之理，辛○○亦深知
    該支鐵棍如用來打蔡銘鍠，後果不堪想像，更無可能無端放
    棄拉扯，則辛○○事後無法再拉住，顯係有極大的外力介入
    ，辛○○稱係被丙○○前來毆打其前胸，致受痛放手乙節，
    應屬事實，被告丙○○應有出於傷害故意，傷害辛○○之行
    為無誤，辛○○因此受有前胸挫傷之傷害，亦有財團法人北
    海岸金山醫院診斷證明書1 紙附卷可稽（偵卷第29頁），則
    被告丙○○自應對辛○○所受之傷害負責。又被告丙○○本
    係出於傷害之犯意，以一行為毆打蔡銘鍠與癸○○，待見辛○○前來拉扯戊○○持有之鐵棍時，始另行起意傷害辛○○
    ，其傷害辛○○時，係突發狀況，難認有與另3 名同案被告
    有何犯意之聯絡。又上開診斷證明書內雖亦載明辛○○受有
    左手臂挫傷之傷害，但此部分之傷害係辛○○為搶下戊○○
    持有之鐵棍時，遭戊○○拖行所造成，此業據證人辛○○於
    審理中證述明確，自與被告丙○○無涉，併敘明之。
  (九)綜上所述，被告4 人基於傷害之共同犯意聯絡，一同毆打蔡
    銘鍠、癸○○成傷，而被告庚○○另基於傷害之故意，傷害
    乙○○，被告丙○○另基於傷害之犯意，傷害辛○○等犯行
    ，均罪證明確，犯行洵堪認定，自應依法論科。
三、論罪與科刑：
  (一)被告丙○○所犯罪名與宣告刑：
    查被告丙○○基於傷害之犯意，傷害蔡銘鍠、癸○○、辛○○，核其所為，係犯3個刑法第277條第1 項之傷害罪。就其
    傷害蔡銘鍠、癸○○部分，與被告庚○○、丁○○、戊○○
    等人彼此間有犯意之聯絡及行為之分擔，應依共同正犯論處
    。又被告丙○○傷害蔡銘鍠與癸○○所犯上開2 個共同傷害
    罪間，係一行為觸犯數罪名，屬同種想像競合犯，應從一重
    之共同傷害罪處斷。被告丙○○所犯上開共同傷害罪與傷害
    罪（指傷害辛○○部分），犯意各別，行為互異，應分論併
    罰。參酌被告丙○○所以犯罪，係肇因於被害人蔡銘鍠先行
    持木棍毆打，然渠在搶下木棍後，本應停手，卻不為之，反
    與同行之被告一同出手毆打蔡銘鍠，更傷害無辜之被害人癸○○，甚者，在被害人辛○○前來行使正當防衛行為時，無
    端出拳毆打辛○○，足認渠惡性非輕，綜合考量其犯罪時所
    受之刺激、犯罪之手段、品行、智識程度、對被害人所生之
    身體上危害及犯罪後猶飾詞卸責未與被害人達成民事和解之
    態度等一切情狀，爰分別量處如主文所示之宣告刑，並諭知
    易科罰金之折算標準，以示懲儆。
  (二)被告庚○○所犯罪名與宣告刑：
    查被告庚○○基於傷害之犯意，傷害蔡銘鍠、癸○○、乙○○，核其所為，係犯3個刑法第277條第1 項之傷害罪。就其
    傷害蔡銘鍠、癸○○部分，與被告丙○○、丁○○、戊○○
    等人彼此間有犯意之聯絡及行為之分擔，應依共同正犯論處
    。又被告庚○○傷害蔡銘鍠與癸○○所犯上開2 個共同傷害
    罪間，係一行為觸犯數罪名，屬同種想像競合犯，應從一重
    之共同傷害罪處斷。被告庚○○所犯上開共同傷害罪與傷害
    罪（指傷害乙○○部分），犯意各別，行為互異，應分論併
    罰。參酌被告庚○○所以犯罪，係肇因於被害人蔡銘鍠先行
    持木棍毆打丙○○，並波及到渠身體，然渠在丙○○搶下木
    棍後，本應停手，卻不為之，反與同行之被告一同出手毆打
    蔡銘鍠，更傷害無辜之被害人癸○○，甚者，在被害人乙○○前來行使正當防衛行為時傷害乙○○，足認渠惡性非輕，
    綜合考量其犯罪時所受之刺激、犯罪之手段、品行、智識程
    度、對被害人所生之身體上危害及犯罪後猶飾詞卸責未與被
    害人達成民事和解之態度等一切情狀，爰分別量處如主文所
    示之宣告刑，並諭知易科罰金之折算標準，以示懲儆。
  (三)被告丁○○所犯罪名與宣告刑：
    查被告丁○○基於傷害之犯意，傷害蔡銘鍠、癸○○，核其
    所為，係犯2個刑法第277條第1 項之傷害罪。就其傷害蔡銘
    鍠、癸○○部分，與被告丙○○、庚○○、戊○○等人彼此
    間有犯意之聯絡及行為之分擔，應依共同正犯論處。又被告
    丁○○傷害蔡銘鍠與癸○○所犯上開2 個共同傷害罪間，係
    一行為觸犯數罪名，屬同種想像競合犯，應從一重之共同傷
    害罪處斷。參酌被告丁○○所以犯罪，係肇因於被害人蔡銘
    鍠先行持木棍毆打丙○○，並波及庚○○，然渠在丙○○搶
    下木棍後，本應停手，卻不為之，反與同行之被告一同出手
    毆打蔡銘鍠，更傷害無辜之被害人癸○○，足認渠惡性非輕
    ，綜合考量其犯罪時所受之刺激、犯罪之手段、品行、智識
    程度、對被害人所生之身體上危害及犯罪後猶飾詞卸責未與
    被害人達成民事和解之態度等一切情狀，爰量處如主文所示
    之宣告刑，並諭知易科罰金之折算標準，以示懲儆。
  (四)被告戊○○所犯罪名與宣告刑：
    查被告許楊聰文基於傷害之犯意，傷害蔡銘鍠、癸○○，核
    其所為，係犯2個刑法第277條第1 項之傷害罪。就其傷害蔡
    銘鍠、癸○○部分，與被告丙○○、庚○○、丁○○等人彼
    此間有犯意之聯絡及行為之分擔，應依共同正犯論處。又被
    告許楊聰文害蔡銘鍠與癸○○所犯上開2 個共同傷害罪間，
    係一行為觸犯數罪名，屬同種想像競合犯，應從一重之共同
    傷害罪處斷。參酌被告戊○○所以犯罪，係肇因於被害人蔡
    銘鍠先行持木棍毆打丙○○，並波及庚○○，然渠在丙○○
    搶下木棍後，本應停手，卻不為之，反與同行之被告一同出
    手毆打蔡銘鍠，更傷害無辜之被害人癸○○，足認渠惡性非
    輕，綜合考量其犯罪時所受之刺激、犯罪之手段、品行、智
    識程度、對被害人所生之身體上危害及犯罪後猶飾詞卸責未
    與被害人達成民事和解之態度等一切情狀，爰量處如主文所
    示之宣告刑，並諭知易科罰金之折算標準，以示懲儆。
  (五)變更檢察官起訴法條中殺人未遂罪為傷害罪部分：
    檢察官起訴書中指被告4 人係基於殺人之共同犯意聯絡，而
    出手毆擊被害人蔡銘鍠，因認被告4 人此部分所為係犯刑法
    第271條第2項、第1 項之殺人未遂罪，然經本院審理結果，
    被告4 人並無殺人犯意存在，渠等僅係基於傷害蔡銘鍠之共
    同犯意為之，業如上述，故檢察官所引此一罪名顯有誤會，
    惟其所舉之基本社會事實相同，爰依刑事訴訟法第300 條之
    規定，變更此部分之起訴法條，而論被告4 人此部分之行為
    係犯刑法第277條第1項之傷害罪，附此敘明。
  (六)適用減刑條例減輕宣告刑並定應執行刑部分：
    查犯罪在96年4 月24日以前者，除中華民國九十六年罪犯減
    刑條例另有規定者外，有期徒刑、拘役或罰金，減其刑期或
    金額2分之1；又依該條例應減刑之罪，未經判決確定者，於
    裁判時，減其宣告刑，並應於判決主文同時諭知其宣告刑及
    減得之刑。又犯最重本刑為5 年以下有期徒刑以下之刑之罪
    ，依本條例規定減為6 月以下有期徒刑、拘役者，應於為減
    刑裁判時，併諭知易科罰金折算之標準。中華民國九十六年
    罪犯減刑條例（下稱減刑條例）第2條第1項第3款、第7條、
    第9條分別定有明文。本案被告4人犯罪之時間均在96年4 月
    24日前，且所犯之罪非屬減刑條例第3 條所規定不得減刑之
    罪，自應依減刑條例第2條第1項第3款、第7條、第9 條之規
    定，分別減其宣告刑2分之1，並定其易科罰金之折算標準，
    且於判決主文內同時諭知其等減得之刑（詳如主文所示）。
    又裁判確定前犯數罪均應減刑而未定執行刑者，就各罪依該
    條例第2條、第4條、第6條至第8條規定減刑後，適用刑法第
    51條定其應執行之刑，減刑條例第10條第1 項亦有明定。本
    案被告丙○○、庚○○各自所犯之2 罪，符合數罪併罰定應
    執行刑之要件，自應依減刑條例第10條第1 項之規定，定其
    2人之應執行刑如主文所示。
  (七)至於扣案之木棍1支，並非被告4人所有，亦非渠等持以犯本
    案傷害罪所用之物，業如上述，自不合於刑法沒收之規定，
    併敘明之。
四、據上論結，爰依刑事訴訟法第299條第1項前段、第300 條，
    刑法第28條、第277條第1項、第55條、第41條第1 項、第51
    條第5款，刑法施行法第1之1 條，中華民國九十六年罪犯減
    刑條例第2條第1項第3款、第7條、第9條、第10條第1項，判
    決如主文。
本案經檢察官甲○○到庭執行職務。
中　　華　　民　　國　　96　　年　　12　　月　　10　　日
                  刑事第一庭審判長法  官  王福康
                                  法  官  許心
                                  法  官  劉桂金
以上正本證明與原本無異。
如不服本判決應於收受本判決後10日內向本院提出上訴書狀，其
未敘述上訴理由者，並得於提起上訴後10日內向本院補提理由書
狀（均須按他造當事人之人數附繕本）「切勿逕送上級法院」。
中　　華　　民　　國　　96　　年　　12　　月　　10　　日
                                  書記官  彭淑芳
【附錄論罪法條】
刑法第277條第1項：
傷害人之身體或健康者，處3年以下有期徒刑、拘役或1千元以下
罰金。
